臺灣台北地方法院民事判決　九十一年勞訴字第一一○號
　　原　　　告　甲○○
　　被　　　告　美商聯邦快遞股份有限公司台灣分公司
　　法定代理人　乙○○
右當事人間請求確認僱傭關係存在等事件，本院判決如左：
    主　　文
原告之訴暨假執行之聲請均駁回。
訴訟費用由原告負擔。
    事　　實
甲、原告方面：
一、聲明：
（一）請求確認原告與被告間僱傭關係存在。
（二）被告應給付原告新台幣（下同）一十二萬八千五百四十四元，及自起訴狀繕本
      送達翌日起至清償日止，按年息百分之五計算之利息，暨自民國九十一年一月
      一日起至原告恢復工作或前項僱傭關係終止時止，按月給付原告三萬一千七百
      六十八元。
（三）願供擔保，請准宣告假執行。
二、陳述：
（一）原告於民國八十六年八月進入被告公司服務，擔任該公司松山站快遞服務工作
      ，九十年十一月二十日接獲被告發出之二封警告函及解僱信，該解僱信略謂：
      原告於八十九年五月十九日執行被告公司勤務時被竊四件包裏，被告於同年月
      二十六日已發給原告一封警告信，嗣於九十年十月三十一在執勤時間駕駛公司
      車輛至台北市○○街購買私人物品，違反工作規則第三章第二節所述「怠忽職
      守、偽造不實的Timecard資料」及「未經授權擅自使用公司設備及財產作私人
      用途」兩項違規行為，被告於同年十一月二十日乃發予原告兩封警告信，是原
      告已接獲三封警告信，被告乃依據工作規則第三章第二節員工於十八個月內有
      三次違反公司規定而接獲三封警告信者，公司得予解僱之規定，對原告予以解
      僱之處分。惟查被告上揭解僱處分，顯與其自訂之工作規則不符，亦與勞動基
      準法第十二條之規定不符，理由如下：
  １、依被告工作規則關於解僱之規定觀之，須員工於十八個月內有三次違規行為而
      接獲三封警告信，被告始可解僱，然原告僅有二次違反公司規定行為（即八十
      九年五月十九日失竊包裏及九十年十月三十一日駕田車購買私人物品），依工
      作規則被告僅能發二封警告信。然被告卻將原告單純駕車購物之一行為予以擴
      大渲染，並羅織罪名為「未經授權擅自使用公司設備及財產作私人用途」及「
      怠忽職守及偽造不實資料」，分別發出二封警告信，再以原告於十八個月內接
      獲三封警告信為由予以解僱，就原告同一違規行為予以二次處罰，不僅與工作
      規則相違，亦有一罪二罰之嫌。
  ２、再者，依勞動基準法第十二條第四款規定，勞工違反工作規則必須「情節重大
      」時，雇主才可以解僱勞工。本件原告於九十年十月三十一日已完成被告派遣
      之收發工作後，被告並未再調派工作，原告乃利用此空檔時間，駕車前往台北
      市○○街購買私人物品，前後亦僅二十分鐘，並未延誤任何公事，對公司商譽
      及客戶亦未造成任何損害，何來違反工作規則情節重大？被告之解僱行為應屬
      無效。兩造之僱傭關件依然有效存在，被告既否認兩造間有僱傭關係存在，原
      告自得依法訴請確認。
（二）另依民法第四百八十七條規定，僱用人受領勞務遲延者，受僱人無補服勞務之
      義務，仍得請求報酬。被告解僱原告之行為既違反強行規定而無效，則雙方之
      僱傭關係仍存在，故原告自得請求被告給付九十一年十二月之薪資三萬一千六
      百六十一元，及自九十一年一月一日起每月三萬一千七百六十八元。另被告應
      補發民國九十年度年終獎金九萬六千八百八十三元。
（三）僱主對於違反紀律之勞工，施以懲戒處全，係事業單位為維持經營秩序並滿足
      配置、處分力之目的所必須，惟其所採取之方式，不可逾越必要之程度，此即
      懲戒處分相當性原則。又雇主對嚴重違反紀律之勞工，以終止勞動契約施予懲
      戒之方式，學說上稱為懲戒解僱，此時因勞工將受失業之衝擊，涉及憲法所保
      障人民工作權之範圍，故採取懲戒解僱手段，須有勞動基準法第十一條各款規
      定之情形，違背忠實義務，足認勞動關係受嚴重之干擾而難期繼續，而有立即
      終結之必要，且雇主採取其他懲戒方法，如記過、扣薪、調職均已無法維護其
      經營秩序，始得為之。雇主依勞動基準法第十一條第一項第四款「違反勞動契
      約或工作規規則情節重大者」終止勞動契約，自應秉持上開原則，避免藉其勞
      僱關係之優越地位濫用懲戒權。又此項終止契約之權利，係屬形成權，依同條
      第二項規定，應自知悉其情形之日起，三十日內為之。再者，民法第一百四十
      八條第二項規定，行使權利，履行義務，應依誠實及信用方法，勞動契約之終
      止自難脫免誠信原則之考量，因此權利人於行使權利時，須不違反相對人之正
      當信賴，若其行為足使相對人信其不再行使權利，至經過相當期間後，再以同
      一事實終止勞動契約，即有違誠信則。
（四）本件被告解僱原告之理由，據其九十年十一月二十日解僱信之意旨，係依工作
      規則第三章第二節所規定：員工於十二個月內有三次違反公司規定，而接獲三
      封警告信函，公司即予以解僱處分之規定，對原告終止僱傭契約，惟被告對原
      告之解僱不僅有違其自訂之工作規則，且有違誠信原則及權利濫用，茲分述如
      下：
  １、依被告工作規則及人事規章之規定，均載明員工於「十二個月」內因違規而接
      獲三張警告函時，被告公司即可將該員工予以解僱，被告固曾於八十九年五月
      九日及九十年十一月二十日對原告共發出三封警告信，惟於解僱前十二個月，
      原告亦僅接獲二封警告信，顯不符工作規則解僱之規定。
  ２、被告解僱原告之原因，係以原告「十二個月接獲三次警告函」為由，依工作規
      則第三章第二節（ｄ）解僱規定將原告解僱，至被告所舉之「擅自利用公務車
      」、「上班時間怠忽職守」、「偽造文書」、「詐欺取財」等諸多事由，則僅
      係被告羅織罪名，作為其發二封警告信之事由，均非解僱原告之原因。又依工
      作規則觀之，員工須於十二個月內有三次違反公司規定而接獲三封警告信函，
      公司始得解僱，被告雖辯稱員工於十八個月內因違規而接獲三張警告函，公司
      即可解僱，並提出人事規章以資佐證，惟被告所提人事規章僅係一傳真影印本
      ，原告否認其形式及實質真正，退步言，該人事規章縱形式真正，亦僅係被告
      自訂之內部文件，既未對原告通知，亦未向有關機關報備，對原告不生效力。
  ３、再者依九十年十一月二十日解僱信之意旨，被告係依工作規則第三章第二節之
      規定解僱原告，並未以原告偽造文書詐欺取財為由，主張勞動基準法第十二條
      第一項第四款、第五款之終止權，事隔八個月之久，被告公司始於答辯狀中指
      稱原告有前開違法事由，主張符合勞動基準法上開規定，顯有違誠信原則。
  ４、退步言，被告指摘之事由，亦必須情節重大，被告始可解僱，且依勞動基準法
      第十二條第二項規定，被告如主張同條第一項第四、五款規定終止勞動契約，
      應自知悉三十日內為之。原告九十年十月三十一日駕車購物之行為，經被告公
      司詳為調查而於九十年十一月二十日解僱原告，是其就其事由早已知悉，竟未
      於三十日內提出，而遲至九十一年七月九日始行主張依勞動基準法第十二條第
      一項第四、五款終止勞動契約，顯已逾三十日之除斥期間。
（五）又原告駕車購物之行為縱有違工作規則，其情節甚微，不致發生難期勞動契約
      無法繼續之情形，被告亦未舉證原告之上開行為，對公司商譽及客戶造成何種
      損害或影響，遽以原告於十二個月內受三封警告信為由，終止僱傭契約，並非
      適法允當，故兩造之僱傭關係仍存在。
（六）原告並無偽造上班紀錄卡：
      原告確於上班時間開車購物，但絕無偽造上班紀錄卡，蓋利用上班時間從事私
      人購物，其上班紀錄卡必記載為「上班時間」，方構成「上班購物」之行為，
      是原告於上班時間購物，彼時上班記錄當記載為上班時間而非休息，並無被告
      辯稱之偽造上班紀錄卡之行為。
三、證據：提出警告信三封影本、解僱信影本、被告工程規則等件為證。
乙、被告方面：
一、聲明：駁回原告之訴，並陳明如受不利判決願供擔保請准予免假執行。
二、陳述：
（一）被告解僱原告之原因事實為：
  １、八十九年五月十九日原告為客戶運送之包裹，因原告保管疏失而遺失，造成被
      告信譽及財產上之損失，原告之行為業已構成工作規則中「怠忽職守致公司財
      產設備或器料毀損」之違規，而應受懲戒。
  ２、被告又於九十年十月三十一日值勤時間內駕駛被告車輛至台北市○○街採購私
      人物品，被告此舉業已構成工作規則中「未經授權擅自使用公司設備、財產」
      之違規。
  ３、此外原告於九十年十月三十一日執勤完畢回公司後，竟又填具內容不實之工作
      時間表、工作紀錄，嗣更以此請領加班費，使被告陷於錯誤而給付加班費，核
      其行為，除構成工作規則免職規定中所訂之免職事由Ｇ項及Ｉ項外，並已同時
      構成刑法第二百十五條業務上登載不實罪及同法第三百三十九條第一項詐欺取
      財罪。就原告此種嚴重違規行為，被告於作出懲戒處分前，仍循例發予警告信
      ，惟因原告此項偽造文書、詐欺取財之行為，與前開擅自使用公司財產之行為
      ，發生於同一天，被告遂同時處理，而於九十年十一月二十日同時發警告信予
      原告，並將原告解僱。
（二）依勞動基準法第十二條第一項第四款規定，勞工違反勞動契約或工作規則情節
      重大者，僱主本得不經預告終止勞動契約；同條項第五款規定，勞工故意耗損
      僱主之物品致僱主受有損害者，亦為情節重大之解僱事由。五款規定，勞工對
      於所擔任之工作不能勝任時，僱主亦得終止契約。（三）本件原告係於九十年
      十月三十一日上午十一點三十五分擅離職守並私自駕駛被告公司車輛至庫倫街
      辦理私事，惟原告製作之工作紀錄表上卻記載原告係於當日十一點十九日至三
      十七分至客戶處收取包褢。茲因庫倫街離原告公司地點有相當之車程，原告實
      不可能於十一點三十五分駕車至庫倫街，並同時於十一點十九分及三十七分向
      客戶收取包褢，顯見原告確有擅離工作岡位，私自使用公司財產及製作不實工
      作紀錄之情事。本件原告上開行為，對被告商譽、權益肇致相當之損害，原告
      之所為除違反工作規則及其工作上之忠誠義務而構成不能勝任工作之情形外，
      其擅自利用被告車輛供作私人用途，並製作不實紀錄請領加班費，已構成業務
      上登載不實及詐欺取財之行為，其違反工作規定情節顯屬重大，被告依法得予
      解僱。且原告上開行為除將增加被告車輛之折舊及油料之耗損外，並造成被告
      文件紀錄之錯誤及加班費之損失，此舉無異於原告故意耗損僱主物品，依法原
      告違反工作規定之行為自當評價為情節重大。
（三）被告依法終止與原告之僱傭關係，係按勞動基準法及被告公司工作規則第三章
      第二節第十項第ｇ款規定合法終止僱傭關係，與原告是否收到三張警告信函而
      應予免職無涉，被告公司並無違反工作規則而將原告解僱之情事：
  １、被告公司之工作規則於八十二年間即經主管機關核備，嗣後並副知各該縣市廠
      處之當地主管機關備查，其效力不容質疑。而工作規則係僱傭契約內容之一部
      ，不論勞工是否知悉工作規則之存在及內容，或是否予以同意，均當然適用，
      亦經法院多次判決予以肯認，合先敘明。而事業單位員工違反陳報主管機關核
      准之工作規則，係屬得不經預告而逕予解僱之規定者，事業單位得逕行終止契
      約，此有內政部七十三年十月二十二日（73）臺內勞字第二五三二○八號函可
      稽。
  ２、兩造間之工作規則第三章第二節第十項第ｇ款明確規定，偽造不實資料或記錄
      者（包括電子資料），予以免職。而原告明明不在工作責任區內，而卻在電子
      式時間紀錄輸入機以及手寫式上班卡上不實記載其上班記錄，業已符合前揭條
      款之情節，原告就事實部分亦不否認。本件被告為使員工清楚認知公司政策：
      即員工首重員工堅守工作崗位且不應偽造不實上班資料，特於新進員工訓練時
      ，告知員工；原告並分別於簽到簿中簽名，表示願意遵守被告公司工作規則。
      而一般員工外出時，亦皆依照規定請假，然原告無視該規定，在未請假之情形
      下擅離職守，且事後還偽造上班紀錄，使被告公司誤以為原告仍在上班之中，
      事後更填具加班單，申請加班費。該行為經被告公司查證屬實並向原告確認後
      ，依法終止與原告之僱傭關係，於法有據。
  ３、被告按勞動基準法第十二條第一項第四款終止僱傭關係，於法並無違誤，其查
      證過程，係先由經理批示、資深經理覆核、台灣地區總經理再覆核後作成決定
      ，甚至再經由亞太區副總裁陳嘉良親自了解事件始末後，才作成免職之決定，
      其過程非常之謹慎。其中經理批示時，雖然係以原告於十八個月內有三次違反
      公司規定而認定原告應予解僱，但是在台灣區經理及亞太區副總裁審閱時，認
      為原告以欺騙之方式偽造上班不實紀錄一事，即足以構成工作規定第三章第二
      節第十項第ｇ款之事項，而應予免職。至於原告是否在十八個月內收到三次警
      告信，僅屬補充性質之理由。被告公司在查證屬實後，認為原告違反工作規則
      情節重大而將其免職，屬於法有據。原告一再爭執其一行為不應受到二張警告
      信處罰，進而主張被告公司不應以原告接獲三封警告信為由而將其免職云云，
      實係誤解本案被告公司將原告免職之理由。
（四）本件原告違反勞動契約及工作規則情節是否重大，應從質、量兩方面加以觀察
      ，由最高法院八十六年台上字第三五三號判決可知，勞動違反其忠誠義務而有
      害於僱主營業者，即屬違反勞動契約情節重大。本案因原告行為造成被告公司
      權益受損，不論從質、量之角度觀察，或依前開最高法院判決之審查標準以觀
      ，本件原告違反規定規則之其情節核屬重大，被告公司依其行業特性將原告免
      職，應屬合理：
  １、按勞動基準法對於違反工作規定情節重大與否之判斷標準並無明文規定，即係
      意在授權各雇主按其事業性質訂立工作規則決定之，詳見內政部七十六年六月
      三十日（76）臺內勞字第五一三九四九號函，此原徵於各事業有其行業特性，
      故其重大情節不可一概而論定，而應個案判斷。而於本件「蓄意偽造不實上班
      紀錄者，應予免職」之規定為被告公司之全球政策，適用全球員工，舉凡香港
      及美國均是相同規定。而以香港為例，其工作規則更明白指出「偽造不實資料
      或記錄者，包括電子資料、薪資時間卡或代其他同事打卡者，均構成成違反公
      司規則情節重大，公司得以免職」。是依被告公司之行業特性（文件物品遞送
      業務首重員工堅守工作崗位及誠實），於被告公司偽造不實上班紀錄即屬情節
      重大，無庸置疑。況被告為因應工作需求，並未硬性規定員工之休息時間，原
      告如有要事而須於值勤時間處理，其儘可將其所耗用之時間直接填載為休息時
      間，而不應繼而偽造不實之工作紀錄並請領加班費。原告此種違法行為，業使
      被告完全喪失對原告之信賴，被告自得終止勞動契約。
  ２、又本件被告公司對於員工個人行為及工作表現係分別考量，員工個人行為上之
      工作操守不良，將對被告公司造成直接且無法彌補之影響。本件原告偽造上班
      記錄卡，已屬蓄意違反公司政策之欺瞞行為，其在刑法上已可能構成偽造文書
      或詐欺罪，其情節怎可謂並非重大？且姑不論原告是否有刑事責任，其偽造上
      班紀錄之行為直接影響公司職場文化，若導致其他員工群起效尤，則被告公司
      這樣一個龐大組織在管理上，將面臨重大之困難。更彰顯該行為屬於重大違規
      情事。原告辯稱其違反工作規則並非情節重大云云，毫無正視原告一舉破壞之
      公司制度之事實。
  ３、被告係一整合性的快遞公司，向來強調的係對託運客戶「保證準時，否則退錢
      」之承諾，本件原告明知偽造上班紀錄為被告公司所嚴禁，復明文簽署書面表
      示同意遵守工作規則而竟蓄意違反，此於被告人事上的管理造成莫大的困擾，
      證據確鑿下，被告公司僅得按規定辦理。
（五）本件被告係以原告「擅自利用公務車」、「上班時間怠忽職守」及「偽造文書
      」、「詐欺取財」等事由將原告解僱，並無原告所稱事後變更解雇事由之情：
  １、被告工作規則第三章第二節規定：員工有列行為經查證屬實者，應予免職：「
      （Ｇ）偽造不實資料或紀錄，如申請書或任何與公司有關之文件（包括電子資
      料紀錄）致公司權益受損，情節重大者；．．（Ｉ）經查證於業務上有關之行
      為有詐欺行為，情節重大致影響公司權益．．」；另依工作規則第三章第四節
      規定：「僱主在依第三章第二節之第十款『免職』情況下，可不事先告知員工
      而終止僱傭關係」，準此，本件原告如有工作規則第三章第二節之免職事由，
      被告應即依法予以免職。另被告人事規章手冊第八及九項並規定，員工於十八
      個月內因違規而接獲三張警告函時，被告即可將該名員工予以解聘。
  ２、本件被告九十年十一月十九日收到台北市停車管理處寄出之罰單後，即發現原
      告可能涉嫌「偽造不實資料或記錄」、「未經授權擅自使用公司設備、財產」
      ，將原告予以懲戒性停職。
  ３、被告於進行初步調查後發現原告違規情節，業已符合解雇要件，遂於九十年十
      一月二十日出具解僱信，以原告「未經授權，在值勤時間內駕駛公司車輛離開
      工作崗位到台北市○○街購買私人物品，違反工作規則第三章第二節中所述「
      怠忽職守、偽造不實之TIMECARD資料，及未經授權擅自使用公司設備及財產做
      私人用途」兩項違規行為．．員工於十八個月內有三次違反公司規定而接獲三
      張警告信函，公司即可予以解雇．．」等理由將原告解雇。準此，被告於解雇
      原告當時，即已主張係因「怠忽職守」、「偽造不實記錄」、「擅自使用公司
      財產」、「十八個月內接獲三次警告信」等原因而遭解雇。
  ４、原告於九十年十一月二十三日依「確保公平待遇處理程序」（ＧＦＴＰ）向被
      告提出申訴，被告於九十年十二月三日仍以原告「擅自利用公務車」、「於上
      班時間遠離工作崗位」、「偽造不實打卡記錄」等，予以免職。
  ５、原告不服ＧＦＴＰ第一次決定，提出第階段申訴，被告於九十一年一月三日邀
      集原告共同開會進行審查後，被告於九十一年一月十一日作出第二階段之裁決
      ，仍以「You  did not make any mark  on your timecare  for your break
      andyou fiied in the overtime request form without stating yiour
      break.Such acts amount to fallsification of document activities
      which justify summary dismissal under the wrok rule.」（中譯：你在工
      作時間表上並未註記你的曠職，並且你於加班單上並就曠職乙事略而不提，此
      種偽造文書與詐欺行為，業已符合工作規則中之解雇事由）。
  ６、綜上所陳，被告於九十一年十一月二十日解雇原告時，原係以原告涉嫌「擅自
      利用公務車」及「偽造文書」、「詐欺取財」等事由，維持原先將原告解雇之
      決定。顯見原告辯稱被告於本件開庭審理前，從未論及原告違反工作規則第三
      章、偽造文書、詐欺取財，進而主張本件被告解雇期間已逾除斥期間云云，均
      屬不實。
（六）原告主張被告未於三十日除斥期間內終止勞動契約乙節云云，惟查：
  １、勞動基準法第十二條第二項之三十日除斥期間，係要求僱主須於知悉勞工有勞
      動基準法第十二條第一項之解雇事由後三十日內將勞工解雇，俾確保勞動關係
      之安定性，其未要求僱主須於解雇時援用法條條文。本件被告係於九十年十一
      月十九日接獲罰單後知悉原告違反工作規則後，隨即將原告停職。並於次日即
      九十年十一月二十日將原告解聘，解雇當時並已告知原告係因違反工作規則而
      遭解雇（即勞動基準法第十二條第一項第四款事由），並無逾越三十日除斥期
      間。
  ２、原告指稱被告於九十一年七月九日始依勞動基準法第十二條第一項第四款、第
      五款事由終止勞動契約，終止不合法云云，純屬混淆視聽之詞！蓋被告係於九
      十一年十一月二十日終止兩造勞動契約，並非於九十一年七月九日方始終止兩
      造勞動契約。又勞動基準法第十二條第一項係規定：「勞工有下列情事時，僱
      主得不經預告終止契約」，其中並未規定僱主於解雇勞工時，具體說明法律依
      據乙項為解雇之法定要件。準此，本件被告於解雇原告時，其解雇事由如確屬
      勞動基準法第十二條第一項第四款、第五款所述事由，被告解雇原告之舉即屬
      合法而無須具體援引勞動基準法之條文規定。
  ３、另於最高法院八十六年台上字第三五三號民事案件中，上訴人（勞工）以被上
      訴人（僱主）於終止勞動契約時，「該解職通知，未有勞動基準法第十二條第
      一項第四款、第六款之記載，其於本件訴訟中始並援用上開規定為解職依據，
      並非合法」為由，主張僱主並未合法終止勞動契約。核其主張，實與本件原告
      主張完全相同。惟最高法院於判決理由中明示：「．．其解雇通知已載明上訴
      人涉嫌侵占客戶資料，涉侵占罪，不因該通知誤引被上訴人之人事規定為解雇
      依據而受影響」。準此，本件被告於解雇原告時，僅需敘明解雇所依據之法律
      事實即可，根本無須具體引用勞動基準法之法條，否則將不當限制僱主勞動契
      約終止權之行使。
  ４、本件被告雖係於原告起訴後方具體援引法條說明被告解雇原告之法律依據，其
      旨在澄清被告於解雇原告時，原告確有勞動基準法第十二條第一項之解雇事由
      存在。
（七）原告稱其並未偽造上班時間卡云云，純為卸責之詞：
  １、依原告於九十年十月三十一日親筆製作之上班時間卡（Famis Daily Time
      Card）其上業已記載「Act Startw:0915、End Work:1925、Total Hours:0910
      」（中譯：工作開始：九點十五分、工作結束：十九點二十五分，總工作時數
      ：九小時又十分鐘）。另該上班時間卡上所記載之原告休息時間為十二點三十
      分至十三點三十分（Code:13 Timew；1230、Code:14 Time:1330，代碼13代表
      休息即Begin Break，代碼14代表休息結束即End Break）。
  ２、又原告於填載手寫之上班時間卡後，並簽署、製作一正式之上班時間卡，該時
      間卡上業已記明「Work Task Information（工作資訊）：『013 Begin
      Break1230，014End Break1330』（中譯：013開始休息12:30，014、休息結束
      13:30」、「I hereby certify that all information contended on this
      timecard and corresponding delivery recort is accurate and correct,
      I also understand the applicable policies and procedures for
      completion of this company document, falsificateion is a seious
      offense and grounds for immedieate termination.（中譯：我在此保證此
      上班時間卡的內容及相關之投遞記錄均屬正確。我並且瞭解適用於製作公司資
      料之有關規定及程序，偽造文件是一項極為嚴重之解雇事由）」。
  ３、另依被告工作規則第二章第四節之規定：「工作時間：每位員工每日之工作時
      數不得超過八小時．．工作卡：本公司應備置員工簽到簿或出勤卡，逐日記載
      員工出勤情形（即系爭之上班時間卡）．．實行輪班制或其工作具有連續性（
      如原告從事之外務工作）或緊急性者，本公司得在工作時間內另調配其休息時
      間。休息時間不視為工作時間」。又工作規則第四章第二節規定「加班費：凡
      員工．．或正常工時一天超過八小時之情況即為加班，加班頭二小時之工資比
      照正常工作薪資之一又三分之一倍計算」。
  ４、本件因外務工作具連續性，故外務員均得依其實際工作狀況調配休息時間。而
      依被告製作之上班時間卡及加班單可知，其於九十年十月三十一日之工作時數
      為九小時又十分鐘，加班時間為一小時。惟事實上，原告既於當天十一時三十
      五分已到達其購物之目的地，於加二十分鐘之車程後可知，原告至遲於當日上
      午十一時十五分即已駕車離開其工作崗位。而原告於十一時十五分之後至中午
      十二時三十分間既未從事公務，則該段時間應即列為原告之休息時間，而不得
      列入工作時間。據此，原告於當日之休息時間應為上午十一時十五分至下午一
      時三十分，共計二小時又十五分鐘；而其當時之工作時數則應為六小時又五十
      五分，故原告當日根本不得請領加班費。凡此，均與原告於上班紀錄卡及加班
      單上之記載不符。
（八）綜上，本件被告確有違反勞動契約、工作規則情節重大之情，被告本得依法終
      止勞動契約。被告如不能終止勞動契約，無異宣示被告員工得任意怠忽職守、
      偽造上班時間卡並請領加班費，而無須擔心遭被告解雇，此勢必將使被告企業
      經營及內部管理陷入困境。
三、證據：提出被告工作規則影本、被告人事規章影本、審查性停職通知、解雇信影
    本、ＧＦＴＰ第一階段審查決定書影本、ＧＦＴＰ第二階段審查決定書影本、最
    高法院八十六年台上字第三五三號判決影本、原告填載之上班時間卡及經電腦列
    印製作之上班時間卡影本各乙件等件為證。
    理　　由
一、本件原告主張其任職於被告公司，擔任該公司松山站快遞服務工作，九十年十一
    月二十日接獲被告公司發出之二封警告函及解僱信將原告解雇，惟被告解雇原告
    之行為，與被告之工作規則及勞動基準法第十二條之規定不符，應屬無效。兩造
    之僱傭關件依然有效存在。又僱用人受領勞務遲延者，受僱人無補服勞務之義務
    ，原告自得請求被告給付九十一年十二月之薪資三萬一千六百六十一元，及九十
    年度年終獎金九萬六千八百八十三元，合計一十二萬八千五百四十四元，並自九
    十一年一月一日起按月給付依被告公司薪給標準調整百分之三之薪給三萬一千七
    百六十八元。
二、被告則以：原告曾於八十九年五月十九日遺失包褢四件，且嗣後未據實向被告報
    告，違反其職務上之注意義務與忠誠義務，並使被告因此受有損害，原告當次失
    職行為，情節已相當重大，惟被告仍予原告機會未予解僱，而以寄發警告函之方
    式予以警告。原告復於九十年十月三十一日上午十一點三十五分擅離職守並私自
    駕駛被告公司車輛至庫倫街辦理私事，惟原告製作之工作紀錄表上卻記載原告係
    於當日十一點十九日至三十七分至客戶處收取包褢，使被告誤以為原告仍在上班
    之中，事後更填具加班單，申請加班費，違反工作規定情節重大，被告自得依法
    將原告解雇等語，資為抗辯。
三、本件原告主張其於民國八十六年八月進入被告公司服務，擔任該公司松山站快遞
    服務工作，九十年十一月二十日接獲被告發出之二封警告信及解僱信，將原告解
    僱，業據其提出警告信及解僱信影本為證，並為被告所不爭執，自堪信為真實。
四、本件經依民事訴訟法第二百七十一條之一準用同法第二百七十條之一第一項第三
    款規定，整理並協議簡化爭點及不爭執點後，兩造同意就言詞辯論時所陳述之事
    實及主張之法律關係為論斷（見本院九十一年十月二十五日言詞辯論程序筆錄整
    理並協議兩造爭點及不爭執點），則依新修正之民事訴訟法規定，本院僅須就兩
    造協議簡化之爭點及不爭執點為審究。查，原告曾於九十年十月三十一日上午十
    一時三十五分許駕駛被告公司車輛至台北市○○街購買私人物品，並於當日填載
    被證三之工作紀錄表、加班費申請單及被證十八之上班時間卡並於經電腦列印之
    上班時間卡上簽名確認；被告於九十年十一月三十日以原證三號解僱信將原告解
    僱，經原告依被告公司「確保公平待遇處理程序（GFTP）」申訴後，被告公司先
    後於九十年十二月三日及九十一年一月十一日以GFTP第一階段審查決定書及GFTP
    第二階段審查決定書通知原告維持解僱之決定不變。而依被告工作規則規定員工
    若於十二個月之內有參次違反公司規定而接三封警告信函，公司即可予解僱處分
    ，此三次違規行為不必具有連帶關係。而依被告公司人事規章則則規定員工若於
    十八個月之內連續接獲三封警告信函，則將有被解僱之虞等情，為兩造所不爭執
    ，且有原告工作紀錄表、加班費申請單、上班時間卡、GFTP第一階段審查決定書
    、GFTP第二階段審查決定書、工作規則、人事規章等在卷可稽，自堪信為真實。
    本件兩造之爭點為：（一）被告可否引解僱信之內容，主張係以原告違反工作規
    則情節重大而為解僱？被告主張以原告違反工作規則情節重大、依勞動基準法第
    十二條第一項第四款、第五款終止勞動契約，是否已逾三十日之除斥期間？（二
    ）被告得否以原告於十八個月內收到三封警告信為由解僱原告？（三）原告之違
    規行為是否情節重大？經查：
五、被告於九十年十一月二十日發出解僱信函將原告解僱，其解僱信函載明「在二○
    ○○年五月二十六日公司發給你一張警告信，原告因是在二○○○年五月十九日
    ，你在執行公司勤務時被竊走四件包裏，並未在事發當日向管理階層報告。在二
    ○○一年十月三十一日，你未經授權，在職勤時間內駕駛公司車離開工作崗位到
    台北市○○街購買私人物品，違反工作規則第三章第二節中所述：「怠忽職守、
    偽造不實的Timecard資料」及「未經授權擅自使用公司設備及財產作私人用途」
    兩項違規行為，公司在二○○一年十一月二十日發給你兩封警告信。由於在過去
    十八個月內，你共有三項重大的違規行為受到公司的處分，根據公司工作規則第
    三章第二節中所規定：員工於十八個月內有三次違反公司規定而接獲三封警告信
    函，公司即可予以解僱處分。因此，我必須依據公司規定解僱你，生效日是二○
    ○一年十一月二十日。．．．」，有解僱信影本在卷可稽。原告主張被告單純係
    以原告於十八個月接到三封警告信為由將原告解僱，被告則辯稱其係併以原告「
    怠忽職守、偽造不實的Timecard資料」及「未經授權擅自使用公司設備及財產作
    私人用途」等違反工作規則情節重大將原告解僱。經查：
（一）被告公司工作規則第三章第二節懲戒規定：「（ｄ）解僱：員工若於十二個月
      之內有三次違反公司規定而接獲三封警告信函，公司即可予以解僱處分。此三
      次違規行為不必具有連帶關係。」、「違規情節重大：員工嚴重違反公司規定
      或行為有嚴重缺失，可能被處以解僱處分者，應立即予以有薪之審查性停職處
      分，以便公司進行徹底調查。經正式調查後並徵得人事部同意，可採取下列懲
      戒處分（若決定予以解僱者，公司應發給解僱通知書）。」、「書面警告與懲
      戒性停職：對違反公司規定情節重大者，大屬經理有權執行懲戒性停職處分或
      開立警告通知。因違規情節重大而開立之警告通知可視為漸進處分之一次記錄
      。」、「解僱前之審查性停職：．．員工若有下列情節重大之不當行為時，均
      將遭致嚴重之懲戒；包括依本規則『懲戒性停職』而為處分，甚或符合『免職
      』規定之情形而予解僱，例如：．．（ｈ）故意或怠忽職守而導致公司財產設
      備或器材毀損。（ｉ）未經授權擅自使用公司設備、財產．．」、「免職：員
      工有下列行為經查證屬實者，予以免職：．．（ｇ）偽造不實資料或記錄者，
      如申請書或任何與公司有關之文件（包括電子資料記錄）致公司權益受損、情
      節重大者。」，有被告公司工作規則影本在卷可稽，是依被告公司之工作規則
      之規定，公司得解僱員工之情形有二：(1)員工若於十二個月之內有三次違反公
      司規定而接獲三封警告信函，公司即可予以解僱處分，不必經過審查性停職進
      行調查之程序。(2)若嚴重違反公司規定或行為有嚴重缺失，可能被處以解僱處
      分者，應立即予以有薪之審查性停職處分，並即進行調查，調查結果若有「故
      意或怠忽職守而導致公司財產設備或器材毀損或未經授權擅自使用公司設備、
      財產」等情形，可予懲戒性停職之處分；若有「偽造不實資料或記錄者，如申
      請書或任何與公司有關之文件（包括電子資料記錄）致公司權益受損、情節重
      大」之行為者，則得予解僱。
（二）本件被告就原告於九十年十月三十一日上午許駕駛被告公司車輛至台北市○○
      街購買私人物品，並於當日填載工作紀錄表、加班費申請單、上班時間卡之行
      為，曾於九十年十一月十九日對原告施以審查性停職處分，此有被證十三號「
      審查性停職－偽造不實資料」函影本在卷可稽。而由該審查性停職處分函載明
      「二○○一年十一月十九日上班時間，我收到庫倫街四八號前違規停車的罰單
      ，車號是ＣＥ－二七五○，時間是九十年十月三十一日十一時三十五分。在查
      閱Timecard記錄後，我們發現當天這輛車是你所駕駛的，同時我們也發現這個
      違規地點並不是你所負責的區域，而且你Timecard上的休息時間與此事件有出
      入，我們懷疑這是違反了工作規則第三章第二節中所述之違規行為－偽造不實
      資料或記錄（包括電子資料記錄）及未經授權擅自使用設備、財產。由於這件
      事是一件重大的違規行為，因此我必須依照公司規定，先將你停職，並會同松
      山站資深經理及人事部經理做一個完整的調查。」足見被告公司於發出解僱信
      解僱原告之前，已依循上述工作規則中，(2)關於嚴重違反公司規定或行為有嚴
      重缺失，可能被處以解僱處分，而予以審查性停職處分進行調查之程序，對原
      告之違規行為進行調查。則原告於接獲該審查性停職函時，即已知悉被告公司
      已就其行為依前述(2)之程序進行調查，即就其行為是否合於工作規則中所述偽
      造不實資料或記錄（包括電子資料記錄）及未經授權擅自使用公司設備、財產
      之行為進行調查，若確有偽造不實資料或記錄（包括電子資料記錄）之行為，
      依工作規則公司可將其解僱，應堪認定。
（三）本件被告於解僱信函中既已明白指出原告有偽造不實資料等依工作規則得予解
      僱之違規行為，雖僅稱原告於十八個月接到三封警告信而予解僱，其雖未於解
      僱信中明白指出係因原告偽造不實資料等違規行為而予以解僱，惟於解僱前被
      告公司既依工作規則所定程序上開(2)之程序，對原告就其違規之行為予以審查
      性停職處分，進行調查，而非依上開(1)之程序，未經審查性停職及調查程序即
      將原告解僱，其於解僱函中既已列舉原告之違規行為，應足認被告有以原告偽
      造不實資料等行為而為解僱之表示。而關於解雇通知上已載明受雇人違規事由
      ，而未有勞動基準法第十二條第一項各款之記載之解雇通知書，是否仍屬依勞
      動基準法第十二條第一項各款予以解僱一事，最高法院著有八十六年台上字第
      三五三號判決釋示「其解雇通知已載明上訴人涉嫌侵占客戶貨件，涉侵占罪，
      不因該通知誤引被上訴人之人事規則為解雇依據而受影響」，可資參照。且依
      前開說明，被告公司以若員工於期限內接到三封警告信而予解僱時，並不須經
      審查性停職進行調查之程序，而本件原告於接到審查性停職處分時已知悉被告
      公司已就其偽造不實資料之行為進行調查，若經查屬實，依工作規則被告公司
      可將其解僱。則衡情原告於接到解僱信函時，亦已知悉被告公司解僱之理由，
      非只其於十八個月內接到三封警告函一端，尚包含其偽造不實資料等行為。
（四）況原告於收受被告公司解僱信函後，依被告公司「確保公平待遇處理程序
      （GFTP）」就其被指「怠忽職守、偽造不實的Timecard」提出申訴，經被告公
      司審查結果，於九十一年十二月三日以GFTP第一階段審查決定書答覆：「．．
      １、你承認於十月三十一日上午十一時三十五分左右，使用公司的車子跨越自
      己的區域購買私人物品，．．上述行為未經主管的批准，因個人因素擅自利用
      公務車，於上班時間遠離工作崗位，此行為違反了工作規則第三章、第二節之
      規定予以解僱處分。２、你十月三十一日的打卡顯示你當日工作時間應為上午
      九點五十分至十二點三十分，依據你的陳述其中你確實至少用了二十分鐘的時
      間辦理私人事情，此點視為偽造不實打卡資料予以免職。」，嗣又以GFTP第二
      階段審查決定書稱：「You did not make any marking on your timecard
      for your break and you filled in the overtime request form without
      stating your break. Such acts amount to falsification of documents
      nad fraudulent activities which justify summary dismissal under th
      Work Rule.」。亦已明白告知原告被告公司係以原告偽造不實資料等違規行為
      而予解僱。原告主張被告遲至九十一年七月九日本件訴訟中，始行主張依勞動
      基準法第十二條第一項第四、五款終止勞動契約，已逾三十日之除斥期間乙節
      ，尚無可採。
六、又被告工作規則規定「員工若於十二個月之內有參次違反公司規定而接三封警告
    信函，公司即可予解僱處分。此三次違規行為不必具有連帶關係。」，被告公司
    人事規章則則規定「員工若於十八個月之內連續接獲三封警告信函，則將有被解
    僱之虞。」兩者就以員工收到三封警告信為由而予解僱之情形，其收到三封警告
    信之期間，為不同之規定，則被告於以員工收到三封警告信而予解僱時，應以何
    者規定之期間為準？按為保護於社會上、經濟上處於相對弱勢之勞工，關於勞動
    契約或工作規則等之解釋有所疑義時，應為有利於勞工之解釋，此為處理勞動關
    係之原則，本件比較被告之工作規則及人事規章，就關於被告公司得以員工接到
    三封警告信而予解僱之規定，以被告工作規則所規定之十二月個期間，對勞工較
    為有利，被告既不於工作規則及人事規章就此為一致之規定，則就此被告只得引
    對勞工較為有利之工作規則，以原告於十二個月內收到三封警告信為由而予解僱
    ，尚不得引對勞工較為不利之人事規章，以原告於十八個月內收到三封警告信為
    由解僱。況被告於解僱函亦稱因原告接獲三封警告信函，而依據「工作規則」將
    原告解僱，所辯得以原告於十八個月內收到三封警告信，依人事規章予以解僱，
    尚無可採。本件原告自八十九年五月十九日收到第一封警告信起，迄九十年十一
    月二十日收到第三封警告信止，期間已逾十二個月，是原告並非於十二個月內收
    到三封警告信，應為疑義，則被告引用工作規則以原告三封警告信而予解僱部分
    ，與工作規則之規定尚有未合，應屬無效。
七、則兩造間之僱傭關係是否存在，端視被告可否以原告「怠忽職守、偽造不實的
    Timecard資料」及「未經授權擅自使用公司設備及財產作私人用途」為由將原告
    解僱，即以原告上開違規行為，是否屬於違反工作規定情節重大之行為而定。查
    ：
（一）按故意損耗機器、工具、原料、產品，或其他雇主所有物品致雇主受有損害者
      ，依勞動基準法第十二條第一項第五款規定，雇主固得不經預告終止契約，惟
      勞動基準法為規定勞動條件最低標準，雇主與勞工自得訂立較勞動基準法更有
      利於勞工之勞動條件，是雇主與勞工若以工作規則約定勞工故意損耗機器、工
      具、原料、產品，或其他雇主所有物品致雇主受有損害時，雇主非當然得予終
      止勞動契約時，基於保護勞工及契約自由原則，自無不可。本件依前所述，「
      未經授權擅自使用公司設備、財產或各項系統」之行為，依被告工作規則第三
      章第二節之規定，雖屬情節重大之不當行為，然僅屬應受「懲戒性停職」處分
      之行為，而未列為應即受「免職」之解僱處分之行為。另「怠忽職守」亦須致
      「公司財產設備或器材毀損」，方屬應受「懲戒性停職」處分之情節重大之不
      當行為，且亦非應即受「免職」處分之行為，原告雖有怠忽職守於上班時間駕
      駛公司車輛外出購物行為，但並未致被告公司設備或器材毀損，依被告公司之
      規則，既亦尚不構成應受懲戒性停職處分違規行為，自亦不屬應受解僱處分之
      行為。則被告以原告「怠忽職守」、「未經授權擅自使用公司設備、財產或各
      項系統」，主張其得依勞動基準法第十二條第一項第五款，或以被告違反工作
      規則情節重大，其得予解僱，即無可採。
（二）又被告公司因其業務之特性，外務人員工作多具有連續性，故許其外務員依其
      實際工作狀況調配休息時間等情，為被告所陳明，並為原告所不爭。而原告於
      九十一年十月三十一日上午十一時三十五分左右駕駛被告公司車輛至台北市○
      ○街購買私人物品，亦為原告所自承，其於上午十一時三十五分尚將車輛停放
      於非其責任區之台北市○○街，卻於工作紀錄表上登載十一時三十七分至客戶
      取件。且其於當天之上班時間卡（Timecard）上則記載原告開始工作時間為九
      時十五分，結束工作時間為十九時二十五分，中午休息時間為十二時三十分至
      十三時三十分，未將其駕車購物之時間列為休息時間。復未扣除上開於上班時
      間駕車外出購買私人物品之時間，而填具加班費申請單，向被告請領加班費，
      此有原告之工作紀錄表、上班時間卡及加班費申請單影本在卷足憑，被告指稱
      原告偽造不實之紀錄資料，尚非無據。
（三）按勞工違反勞動契約或工作規則，情節重大者，雇主得不經預告終止契約，勞
      動基準法第十二條第一項第四款定有明文。所謂「情節重大」，應指因該事由
      導致勞動關係進行受到干擾，而有賦予雇主立即終止勞動契約關係權利之必要
      ，並且受僱人亦無法期待雇主於解僱後給付其資遣費之情形。故勞工違反勞動
      契約或工作規則，情節是否重大，應依雇主所營業之特性及需要、勞工違反行
      為之情節，並審酌客觀標準，於維持雇主對事業之統制權與營業秩序所必要之
      範圍內，作適當之權衡，為個案之判斷。本件經查，被告為一經營全球性文件
      物品遞送業務之公司，將文件物品完整且準時送達，為被告公司之責任目標及
      經營成功之關鍵，而其責任目標及營運成功之達成，端賴所有員工誠實、堅守
      工作崗位、準時出勤、確實登載上班及工作紀錄。其中尤以上班及工作紀錄之
      確實登載，為被告公司承接業務、給予客戶承諾、制定營運策略之重要參考，
      而誠實無欺，則為被告公司將客戶所託文件物品交付員工遞送之信賴基礎，職
      此，被告公司於工作規則中，將「偽造不實資料或紀錄者，如申請書或任何與
      公司有關之文件」，列為得予免職之事由，為屬依被告公司營業特性及需要所
      為之規定，經核尚無藉由工作規則擴張其解僱權限，亦無權利濫用之情形。
（四）本件原告於上班時間卡、工作紀錄卡上為不實之記載，於填載手寫之上班時間
      卡後，並簽署、製作一正式電腦列印之上班時間卡，該卡上於緊接原告簽署處
      上方並載有「我在此保證此上班時間卡的內容及相關之投遞記錄均屬正確，我
      並且瞭解適用於製作公司資料之有關規定及程序，偽造文件是一項極為嚴重之
      解僱事由」，足見原告亦清楚知曉誠實記載為被告公司至為重視之政策且為被
      告公司對員工基本之要求，其仍蓄意違反，且依不實之上班時間卡填載加班費
      申請單請領加班費，違反員工之忠實及忠誠義務，挑戰被告公司之組織管理政
      策，將勞雇雙方之信賴關係破壞殆盡，原告之行為，已導致雙方勞動關係之進
      行受到干擾，而達無法期待被告公司繼續維持勞動關係，或於解僱後給付原告
      資遣費之情況，其違反工作規則之情節，即難謂為不重大。被告以原告偽造不
      實記錄資料，違反工作規則情節重大為由將原告解僱，尚無不合。
八、從而，原告主張被告違法解僱，訴請確認兩造間僱傭關係存在，並請求被告給付
    九十一年十二月之薪資三萬一千六百六十一元，及九十年度年終獎金九萬六千八
    百八十三元，合計一十二萬八千五百四十四元，及自起訴狀繕本送達翌日起至清
    償日止按年息百分之五計算之利息，並自九十一年一月一日起按月給付依被告公
    司薪給標準調整百分之三之薪給三萬一千七百六十八元，為無理由，應予駁回。
    原告之訴既經駁回，其假執行之聲請亦失所附麗，應併予駁回。
九、本件事證已臻明確，兩造其餘主張陳述及所提之證據，均毋庸再逐一斟酌論述，
    附此敘明。
十、結論：本件原告之訴為無理由，並依民事訴訟法第七十八條，判決如主文。
中　　　華　　　民　　　國　　九十一　　年　　　十一　　月　　十二　　　日
                              勞工法庭法    　官  張靜女
右為正本係照原本作成
如對本判決上訴，須於判決送達後廿日內向本院提出上訴狀
中　　　華　　　民　　　國　　九十一　　年　　　十一　　月　　十二　　　日
　　　　　　　　　　　　　　　　　　　法院書記官　林桂玉
